【裁判字號】    97,易,3469
【裁判日期】    971231
【裁判案由】    恐嚇取財
【裁判全文】
臺灣臺北地方法院刑事判決              97年度易字第3469號
公  訴  人  臺灣臺北地方法院檢察署檢察官
被      告  丙○○
            癸○○
上列被告等因恐嚇取財案件，經檢察官提起公訴（九十七年度偵
字第二○四一五、二一九五九、二三一六六號），被告等於準備
程序中就被訴事實均為有罪之陳述，經本院合議庭裁定改用簡式
審判程序，判決如下：
    主  文
丙○○犯如附表編號一至十四所示意圖為自己不法之所有，以恐
嚇使人將本人之物交付，共拾肆罪（詳如附表編號一至十四所示
），均累犯，各罪應處之刑，均詳如附表編號一至十四所示，並
均於刑之執行前，令入勞動場所，強制工作年。應執行有期徒
刑年陸月，並於刑之執行前，令入勞動場所，強制工作年。
癸○○幫助意圖為自己不法之所有，以恐嚇使人將本人之物交付
，累犯，處有期徒刑拾月。
    事  實
一、丙○○前於九十二年間，因恐嚇取財案件，經臺灣高等法院
    高雄分院以九十三年度上訴字第六二號判處有期徒刑十月、
    最高法院以九十三年度台上字第四一六二號判決駁回上訴確
    定，又因恐嚇取財案件，經臺灣高雄地方法院以九十三年度
    易字第八七一號判處有期徒刑三年二月、臺灣高等法院高雄
    分院以九十三年度上易字第四八二號判決駁回上訴確定，再
    因詐欺取財案件，經臺灣高雄地方法院以九十四年度易字第
    一三五號判處有期徒刑五月確定，前揭案件經臺灣高等法院
    高雄分院以九十四年度聲字第五一號裁定應執行有期徒刑三
    年十月，後經最高法院以九十三年度台上字第四一六二號裁
    定駁回抗告確定，於九十六年七月二十三日縮短刑期假釋出
    監，於九十七年二月二十一日縮刑期滿，未經撤銷假釋，其
    未執行之刑，以已執行論，顯有犯罪之習慣，詎猶不知悔改
    ，先後透過同志交友網站或雜誌交友電話結識如附表編號一
    至十四所示己○○等十四人，與之相約會面，分別基於意圖
    為自己不法所有之犯意，以如附表編號一至十四所示方式，
    恐嚇己○○等十四人，致使己○○等十四人心生畏懼，同意
    給付如附表編號一至十四所示金錢予丙○○，並依丙○○指
    示，將款項匯入丙○○所使用之彰化商業銀行七賢分行第0
    0000000000000號帳戶（戶名：癸○○，下稱
    彰化銀行七賢分行癸○○帳戶），再由丙○○以提款卡提領
    花用。
二、癸○○前因偽造文書案件，經臺灣高雄地方法院以九十二年
    度訴緝字第二二六號判處有期徒刑一年確定，於九十三年十
    一月六日縮刑期滿執行完畢，詎猶不知悔改，明知提供己有
    金融機構帳戶之存摺、提款卡及密碼，有遭他人利用，充作
    遂行其不法所有意圖而恐嚇他人交付財物工具之可能，竟仍
    不違其本意，而基於幫助恐嚇取財之犯意，於九十七年一月
    間某時，在其所工作高雄市○○○路二九五號旭旺機車出租
    公司，以新臺幣（下同）八千元之代價，將其所有彰化銀行
    七賢分行癸○○帳戶之存摺、提款卡及密碼出售予丙○○使
    用，嗣丙○○隨即基於意圖以自己不法所有之犯意，以如附
    表編號一至十四所示方式，恐嚇己○○等十四人，致使己○○等十四人心生畏懼，同意給付如附表編號一至十四所示金
    錢予丙○○，並依丙○○指示，將款項匯入丙○○所使用之
    彰化銀行七賢分行癸○○帳戶，再由丙○○以提款卡提領花
    用。
三、案經內政部警政署刑事警察局移請請臺灣臺北地方法院檢察
    署檢察官偵查起訴。
    理  由
壹、程序部分：
    按被告以外之人於審判外之言詞或書面陳述，除法律有規定
    者外，不得作為證據，刑事訴訟法第一百五十九條第一項定
    有明文；復按被告以外之人於審判外之陳述，雖不符前四條
    之規定，而經當事人於審判程序同意作為證據，法院審酌該
    言詞陳述或書面陳述作成時之情況，認為適當者，亦得為證
    據；當事人、代理人或辯護人於法院調查證據時，知有第一
    百五十九條第一項不得為證據之情形，而未於言詞辯論終結
    前聲明異議者，視為有前項之同意，同法第一百五十九條之
    五規定甚明。本案所據以認定被告丙○○、癸○○犯罪事實
    之證據，部分屬傳聞證據，因公訴人、被告丙○○、癸○○
    於本院言詞辯論終結前均未對其證據能力聲明異議，本院認
    該等傳聞證據作成之情況亦無不當之情形，依刑事訴訟法第
    一百五十九條之五規定，該等傳聞證據均具備證據能力，合
    先敘明。
貳、實體部分：
一、上揭事實業據被告丙○○、癸○○於本院準備程序、審理程
    序中坦承不諱（被告丙○○部分見本院卷第三一、三二、五
    六、六一頁，被告癸○○部分見本院卷第五六、五七、六一
    頁），經核與被害人己○○（九十七年度偵字第二一九五九
    號卷第二二至二五頁及九十七年度偵字第二三一六六號卷第
    十五、十六頁）、丑○○（九十七年度偵字第二一九五九號
    卷第三十、三一頁）、寅○○（九十七年度偵字第二一九五
    九號卷第三四、三五頁）、戊○○（九十七年度偵字第二一
    九五九號卷第三八至四十頁）、壬○○（九十七年度偵字第
    二一九五九號卷第四三、四四頁）、甲○○（九十七年度偵
    字第二一九五九號卷第五四至五七頁）、子○○（九十七年
    度偵字第二一九五九號卷第六一至六四頁）、辛○○（九十
    七年度偵字第二一九五九號卷第六七至七十頁）、乙○○（
    九十七年度偵字第二一九五九號卷第七一至七四頁）、丁○○（九十七年度偵字第二一九五九號卷第七八至八一頁）、
    巳○○（見九十七年度偵字第二○四一五號卷第一○七、一
    ○八頁）、庚○○（見九十七年度偵字第二○四一五號卷第
    一一○至一一三頁）、卯○○（見九十七年度偵字第二○四
    一五號卷第一一六至一一九頁）及辰○○（見九十七年度偵
    字第二○四一五號卷第一二一、一二二頁）於警詢中指訴明
    確，另有證人丁○○於警詢中證述屬實（九十七年度偵字第
    二一九五九號卷第七八至八一頁），並有甲○○存摺影本（
    九十七年度偵字第二一九五九號卷第五九、六十頁）、乙○○存摺影本（九十七年度偵字第二一九五九號卷第七六、七
    七頁）、丁○○存摺影本（九十七年度偵字第二一九五九號
    卷第八三、八四頁）、彰化銀行七賢分行九十七年八月二十
    六日彰七賢字第○九七二二一一號函附第00000000
    000000號（癸○○）帳戶交易明細表及開戶資料（九
    十七年度偵字第二一九五九號卷第八六至九七頁）、彰化銀
    行七賢分行九十七年八月二十五日彰七賢字第○九七二一九
    六號函附相關資金往來資料暨開戶明細（見九十七年度偵字
    第二三一六六號卷第十七至三十頁）等資料附卷足憑，足徵
    被告丙○○、癸○○之自白與事實相符，堪以採信。綜上所
    述，
    本件事證明確，被告丙○○恐嚇取財、被告癸○○幫助恐嚇
    取財之犯行，均堪認定，應依法論科。
二、核被告丙○○所為如附表編號一至十四所示犯行，均係刑法
    第三百四十六條第一項之恐嚇取財罪。另按幫助犯之成立，
    主觀上行為人須有幫助故意，客觀上須有幫助行為，意即需
    對於犯罪與正犯有共同之認識，而以幫助之意思，對於正犯
    資以助力，而未參與實施犯罪之行為者而言（最高法院七十
    五年度台上字第一五○九號、八十八年度台上字第一二七○
    號判決參照）。被告癸○○基於幫助之犯意，提供前揭帳戶
    存摺、提款卡及密碼予丙○○恐嚇己○○等十四名被害人匯
    款至前揭帳戶內，再由丙○○提領花用，綜觀全卷並無證據
    證明被告癸○○有參與恐嚇取財犯行之構成要件行為，核被
    告所為係犯刑法第三百四十六條第一項、同法第三十條之幫
    助恐嚇取財罪，起訴書原係認被告癸○○亦涉犯刑法第三百
    四十六條第一項之恐嚇取財罪，公訴人已於九十七年十二月
    十一日當庭更正被告癸○○應係犯刑法第三百四十六條第一
    項、同法第三十條之幫助恐嚇取財罪（見本院卷第五六頁反
    面），且此僅為犯罪型態之變更，不涉及法條變動，毋庸諭
    知變更法條，附此敘明。被告丙○○所犯如附表編號一至十
    四所示恐嚇取財罪，犯意各別，應分論併罰之，而被告癸○○，僅有一次交付存摺、提款卡、密碼之行為，只為一次幫
    助行為，應以一罪論。又被告丙○○前於九十二年間，因恐
    嚇取財案件，經臺灣高等法院高雄分院以九十三年度上訴字
    第六二號判處有期徒刑十月、最高法院以九十三年度台上字
    第四一六二號判決駁回上訴確定，又因恐嚇取財案件，經臺
    灣高雄地方法院以九十三年度易字第八七一號判處有期徒刑
    三年二月、臺灣高等法院高雄分院以九十三年度上易字第四
    八二號判決駁回上訴確定，再因詐欺取財案件，經臺灣高雄
    地方法院以九十四年度易字第一三五號判處有期徒刑五月確
    定，前揭案件經臺灣高等法院高雄分院以九十四年度聲字第
    五一號裁定應執行有期徒刑三年十月，後經最高法院以九十
    三年度台上字第四一六二號裁定駁回抗告確定，於九十六年
    七月二十三日縮短刑期假釋出監，於九十七年二月二十一日
    縮刑期滿，未經撤銷假釋，其未執行之刑，以已執行論，有
    臺灣高等法院被告前案紀錄表在卷可查（見本院卷第五至二
    二頁），其受前開徒刑之執行完畢後，五年以內因故意再犯
    如附表編號一至十四所示有期徒刑以上之罪，應依刑法第四
    十七條第一項之規定，分論以累犯，並均加重其刑。而被告
    癸○○前因偽造文書案件，經臺灣高雄地方法院以九十二年
    度訴緝字第二二六號判處有期徒刑一年確定，於九十三年十
    一月六日縮刑期滿執行完畢，有臺灣高等法院被告前案紀錄
    表在卷可查（見本院卷第二三至二九頁），其受前開徒刑之
    執行完畢後，五年以內因故意再犯本件有期徒刑以上之罪，
    應依刑法第四十七條第一項之規定，論以累犯，並加重其刑
    ，又被告癸○○幫助丙○○犯恐嚇取財罪，應依刑法第三十
    條第二項之規定，爰依正犯之刑減輕之，並依法先加後減之
    。爰審酌被告丙○○，身強體壯，不謀正當途徑賺取金錢花
    用，以網路交友結識同志，再利用被害人擔心同志身分遭公
    開之心態，恐嚇被害人交付錢財，毫無尊重他人財產權、隱
    私權之概念，被告癸○○提供銀行存摺、提款卡及密碼予被
    告丙○○使用，以上開帳戶轉匯恐嚇取財款項，助長財產犯
    罪之猖獗，影響社會正常經濟交易安全，增加被害人尋求救
    濟之困難，渠二人行為均破壞治安及金融秩序甚鉅，惟念且
    犯後尚知坦承一切，態度良好，及被告之品行、生活狀況、
    智識程度等一切情狀，分別量處如主文所示之刑，並就被告
    丙○○恐嚇取財部分，諭知應執行刑，以示懲儆。另被告丙○○有多次恐嚇取財前科，業如前述，且正值青壯之年，卻
    不思謀求正當工作換取報酬，而於短短六個月之內，為如附
    表編號一至十四所示恐嚇取財罪，嚴重危害社會治安，且多
    次犯罪手法均如出一轍，依被告丙○○本件犯罪之情形及其
    前案紀錄，足徵其有犯罪之習慣，僅單純對之其施以刑罰處
    遇，實不足以矯正其犯罪習性，因認被告丙○○本件所犯各
    恐嚇取財罪，均有依刑法第九十條第一項之規定，併予諭知
    於刑之執行前，令入勞動處所強制工作三年之必要，以資矯
    治，並依保安處分執行法第四條之一第一項第四款、第一款
    之規定，定其應執行強制工作之處分。至被告癸○○所有上
    揭帳戶存摺及提款卡等物，雖係供丙○○恐嚇取財所用之物
    ，然未經扣案，迄今仍未取回，復非義務沒收之物，爰不另
    為沒收之諭知，附此敘明。
據上論斷，應依刑事訴訟法第二百七十三條之一第一項、第二百
九十九條第一項前段、刑法第三百四十六條第一項、第三十條、
第四十七條第一項、第五十一條第五款、第九十條第一項，刑法
施行法第一條之一第一項前段、第二項，保安處分執行法第四條
之一第一項第四款、第一款，判決如主文。
本案經檢察官羅月君到庭執行職務
中    華    民    國    97    年    12    月    31    日
                  刑事第十四庭  法  官  李家慧
以上正本證明與原本無異。
如不服本判決應於收受送達後10日內向本院提出上訴書狀，並應
敘述具體理由；其未敘述上訴理由者，應於上訴期間屆滿後20日
內向本院補提理由書（均須按他造當事人之人數附繕）「切勿逕
送上級法院」。
                                書記官  鄭淑丰
中    華    民    國    97    年    12    月    31    日
附錄本件論罪科刑法條：
中華民國刑法第30條
（幫助犯及其處罰）
幫助他人實行犯罪行為者，為幫助犯。雖他人不知幫助之情者，
亦同。
幫助犯之處罰，得按正犯之刑減輕之。
中華民國刑法第346條
（單純恐嚇罪）
意圖為自己或第三人不法之所有，以恐嚇使人將本人或第三人之
物交付者，處6月以上5年以下有期徒刑，得併科1千元以下罰金
。
以前項方法得財產上不法之利益，或使第三人得之者，亦同。
前二項之未遂犯罰之。


司法院資訊處製作；財團法人民間司法改革基金會備份。
